【裁判字號】    96,勞上易,29
【裁判日期】    970129
【裁判案由】    給付資遣費等
【裁判全文】
臺灣高等法院民事判決                96年度勞上易字第29號
上   訴   人  丁○○
輔   佐   人  丙○○
訴訟 代理 人  戊○○
上   訴   人  金源成陶瓷有限公司
法定 代理 人  甲  ○
被  上 訴 人  甲  ○
              乙○○
              己○○
上列四人共同
訴訟 代理 人  陳益盛律師
              盧立仁律師
上列當事人間請求給付資遣費等事件，上訴人對於中華民國96年
1 月30日臺灣板橋地方法院95年度勞訴字第69號第一審判決各自
提起上訴，經本院於97年 1月15日言詞辯論終結，判決如下：
    主      文
原判決關於命金源成陶瓷有限公司給付之金額超過新臺幣貳拾貳
萬柒仟柒佰陸拾元本息部分，及該部分假執行之宣告，暨訴訟費
用（除確定部分外）之裁判均廢棄。
上開廢棄部分，丁○○在第一審之訴及假執行之聲請均駁回。
金源成陶瓷有限公司之其餘上訴及丁○○之上訴均駁回。
第一、二審訴訟費用關於金源成陶瓷有限公司上訴部分，由丁○
○負擔十分之七，餘由金源成陶瓷有限公司負擔；關於丁○○上
訴部分，由丁○○負擔。
    事實及理由
一本件上訴人即被上訴人丁○○（下稱丁○○）聲明求為判決：
  (一)原判決關於駁回丁○○後開第(二)、(三)項之訴部分廢棄。(二)被
    上訴人甲○、乙○○、己○○應與金源成陶瓷有限公司（下
    稱金源成公司）連帶給付丁○○新臺幣（下同） 33萬1,579
    元及自起訴狀繕本最後送達之翌日起至清償日止，按年息5%
    計算之利息。(三)被上訴人金源成公司、甲○、乙○○、己○
    ○應再連帶給付丁○○ 48萬1,097元及自起訴狀繕本最後送
    達之翌日起至清償日止，按年息5%計算之利息。(四)金源成公
    司之上訴駁回。
  被上訴人即上訴人金源成公司（下稱金源成公司）聲明求為判
  決：(一)丁○○之上訴駁回。(二)原判決關於不利金源成公司部分
  廢棄。(二)上開廢棄部分，丁○○在第一審之訴及假執行之聲請
  均駁回。
  被上訴人甲○、乙○○、己○○（下稱甲○、乙○○、己○○
  ）聲明求為判決：丁○○之上訴駁回。
二丁○○起訴主張：伊自民國（下同）78年5月1日起受僱於金源
  成公司，嗣因金源成公司無法供給充分工作，伊乃於94年 9月
  21日致函金源成公司，依勞動基準法第14條第1項第5款規定終
  止勞動契約；又因金源成公司現場負責人己○○表示伊不會開
  車及噴釉，無法安置工作，伊於94年10月19日再度致函金源成
  公司，依勞動基準法第14條第 1項第1款、第2款、第5款、第6
  款規定，終止勞動契約。茲金源成公司尚積欠伊資遣費等共計
  96萬9,947元未付， 而甲○為金源成公司登記之負責人，乙○
  ○是事業主，己○○為現場經營主，亦應負連帶給付之責任等
  情，爰依勞動基準法第17條、第24條、第36條、第37條、第38
  條、第39條之規定，求為命金源成公司、甲○、乙○○、己○
  ○連帶給付 96萬9,947元及自94年10月21日起至清償日止，按
  年息5%計算利息之判決【原審判命金源成公司給付丁○○33萬
  1,579元 （含資遣費12萬9,079元、例假日工資11萬7,000元及
  休假日工資8萬5,500元）；而駁回丁○○其餘之訴。金源成公
  司就其敗訴部分聲明不服，提起上訴。丁○○則僅就其敗訴之
  其中(一)請求甲○、乙○○、己○○應與金源成公司連帶給付33
  萬1,579元本息； (二)請求金源成公司、甲○、乙○○、己○○
  再連帶給付48萬1,097元（含資遣費38萬2,317元、延長工時工
  資7萬1,780元、休假日工資9,000元及特別休假日工資 1萬8,0
  00元）本息部分聲明不服，提起上訴；其餘敗訴部分未據聲明
  不服，已告確定】。
  金源成公司、甲○、乙○○、己○○則以：丁○○自87年 7月
  29日起受僱於金源成公司，從事搬運、卸櫃等工作，因金源成
  公司之業務有淡、旺季之區分，公司員工除會計外，均採按日
  工作制，若公司並無員工可勝任之工作時，即安排員工輪休，
  至員工薪資之計算，除會計之外，連同廠長之其餘員工均按日
  計薪，即依該員工每月實際工作天數支領薪資，至輪休期間，
  因無勞務提供故無薪資之給付，丁○○之情形亦係如此。94年
  8 月份因係金源成公司固定之淡季，客戶訂單少，公司內並無
  搬運、卸櫃等丁○○得以勝任之工作，金源成公司因而依循往
  例，請丁○○暫停工作，俟有客戶訂單需要搬運、卸櫃之工作
  時，再通知丁○○前往上班，期間丁○○至公司曾詢問何時可
  以上工，經己○○告知尚無搬運、卸櫃工作之需要，若欲上工
  ，可以從事開車或噴釉等工作，並未強迫丁○○工作。詎金源
  成公司於94年 9月21日竟接獲丁○○之存證信函，表示終止勞
  動契約，惟丁○○為按日計酬之員工，不適用勞動基準法第14
  條第1項第5款之規定，自不得向金源成公司請求資遣費；又丁
  ○○為按日計酬之員工，亦無勞動基準法第36條、第37條、第
  38條規定之適用，且其未休特別假，非因可歸責於金源成公司
  之事由所致，是丁○○請求金源成公司給付例假日、休假日及
  特別休假日工資部分，應屬無據。又甲○、乙○○、己○○與
  丁○○間並無任何勞動契約關係存在，丁○○請求彼等三人連
  帶給付部分，亦屬無據等語，資為抗辯。
三經查丁○○主張伊原係受僱於金源成公司，約定按日計酬，日
  薪為900元，嗣伊於94年9月21日致函金源成公司，依勞動基準
  法第14條第1項第5款規定，終止勞動契約，經金源成公司於同
  年月22日收受該函之事實，業據其提出勞工保險被保險人投保
  資料表、員工資料卡、及鶯歌郵局第 272號存證信函及回執為
  證（見原審板勞調字卷16、17、25、26頁、勞訴字卷19頁及本
  院卷161頁背面），且為金源成公司所不爭執（見本院卷161頁
  背面、223頁），自堪信為真實。
四按雇主對於按件計酬之勞工不供給充分之工作者，勞工得不經
  預告終止契約，勞動基準法第14條第1項第5款定有明文；又依
  上開規定終止契約之勞工，得準用同法第17條之規定，請求雇
  主發給資遣費，亦為勞動基準法第14條第 4項所明定。所謂「
  雇主對於按件計酬之勞工不供給充分之工作」，勞動基準法固
  未加以定義，惟若勞雇雙方並無特別約定，參諸同法第21條第
  1 項但書之規定，應係指雇主所提供之工作量，不足使勞工領
  得法定基本工資而言。上開規定之設，乃因按件計酬之勞工，
  依完成工作量所獲致工資之多寡，足以影響其生活可否維持，
  故有保護其權益之必要，準此意旨，按日計酬之勞工，如因僱
  主不供給充分之工作，致未能領得法定基本工資而無法維持生
  活者，應認亦得類推適用上開規定終止勞動契約，並得請求雇
  主發給資遣費。經查：
  (一)丁○○主張伊於94年8月1日打卡上班後，至同年 9月21日伊
    發函終止勞動契約之日止，金源成公司均未供給工作等情，
    業據其提出94年8月份及9月份之考勤表為證（見原審勞訴字
    卷29、30頁），且為金源成公司所不爭執。則依雙方約定按
    日計酬之方式，丁○○於上開期間，即因未能領得法定基本
    工資而無法維持生活，是丁○○依勞動基準法第14條第 1項
    第 5款規定，致函金源成公司終止勞動契約，即無不合，並
    得類推適用勞動基準法第14條第 4項準用第17條之規定，請
    求金源成公司發給資遣費。
  (二)丁○○係自87年 7月29日起受僱於金源成公司，有勞工保險
    被保險人投保資料表、勞工保險卡及員工資料卡足按（見原
    審板勞調字卷16、56、57頁）。丁○○未能提出其於87年 7
    月29日以前，為金源成公司工作並領取薪資之證明，徒空言
    主張係自78年5月1日起受僱於金源成公司云云，自不足取。
    至丁○○聲請訊問證人戴卿爐，則僅屬介紹人，其就丁○○
    與金源成公司間何時成立勞動契約，未必清楚，故無訊問之
    必要。是丁○○在金源成公司之工作年資，應自87年 7月29
    日起算至94年 9月22日終止勞動契約之日止，共計7年1月又
    25天。
  (三)按平均工資，謂計算事由發生之當日前 6個月內所得工資總
    額除以該期間之總日數所得之金額。工作未滿 6個月者，謂
    工作期間所得工資總額除以工作期間之總日數所得之金額。
    工資按工作日數、時數或論件計算者，其依上述方式計算之
    平均工資，如少於該期內工資總額除以實際工作日數所得金
    額百分之60者，以百分之60計，勞動基準法第2條第4款定有
    明文。經查丁○○為按日計酬之勞工，故應依上開規定，自
    94年9月22日起向前推算6個月內，即依94年 3月23日起至94
    年9月22日止所得工資總額，除以該期間之總日數184天，據
    以計算平均工資。又自94年8月1日起至同年 9月22日止，丁
    ○○固因金源成公司未提供工作而無工資，惟勞動基準法就
    此情形既已設有上述計算方式之規定，丁○○主張計算平均
    工資時不應計入上開月份云云，即非可取（丁○○與金源成
    公司間之勞動契約，已於94年 9月22日終止，為兩造所不爭
    執─見本院卷223頁，是丁○○於94年9月22日以後及同年10
    月份，零星為金源成公司工作所獲取之工資，即不得為平均
    工資計算之依據）。又依丁○○所提出薪資單，並無足資辨
    別年月之記載（見原審勞訴字卷100至132頁），無從認定何
    者為94年3月份至9月份之工資數額，自難憑為計算之依據，
    僅得以金源成公司自認之金額（見原審勞訴字卷63頁）為據
    ；至自94年 3月23日至同年月31日止之工資數額，則依該月
    份工資比例計算之。又丁○○不得請求94年度之特別休假日
    工資，詳如後述，是其主張計算平均工資應加計特別休假工
    資1萬8,000元云云（其計算式為：900元×20日=18,000元）
    ，亦不足取。準此，丁○○之日平均工資應為 564元（其計
    算式為：18,494元×9/31 +23,668元+24,705元 +23,861元+
    17,335元+0元+0元=94,938元，94,938元÷184日=516元。惟
    因94,938元÷實際工作日數 (6+25+26+25+19+0+0)日=940元
    ，940元×60%=564元，故日平均工資應以 564元計─見原審
    勞訴字卷63頁），即月平均工資原應為1萬6,920元（其計算
    式為：564元×30日=16,920元），惟金源成公司既已自認其
    月平均工資為 1萬8,011元（見本院卷223頁背面），對於丁
    ○○有利，自應以金源成公司自認之金額為據計算。
  (四)準此，丁○○類推適用勞動基準法第14條第 4項準用第17條
    之規定，得請求金源成公司發給之資遣費計為 12萬9,079元
    （其計算式為：18,011元× (7+2/12)月=129,079元， 元以
    下四捨五入）；至逾此金額之資遣費請求，即屬無據。
五次按雇主延長勞工工作時間者，其延長工作時間之工資依左列
  標準加給之：一延長工作時間在 2小時以內者，按平日每小時
  工資額加給3分之1以上。二再延長工作時間在 2小時以內者，
  按平日每小時工資額加給3分之2以上，勞動基準法第24條第 1
  款、第2款定有明文。 本件丁○○主張金源成公司未依上開規
  定，加給延長工時工資乙節，固為金源成公司所不爭執，惟就
  丁○○主張應加給 5年期間延長工時工資共計7萬1,780元云云
  （見本院卷114、115頁），則為金源成公司所否認。茲依丁○
  ○所提出之薪資單（見原審勞訴字卷100至132頁），雖無足資
  辨別年月之記載，惟其中日薪900元部分，足以確定為92年3月
  份以後之薪資明細，則依其上所載延長之時數，並依勞動基準
  法第24條第1款、第2款規定之標準，計得應加給之工資為 8,1
  23元，此亦據金源成公司自認屬實（見本院卷234頁背面、278
  頁）。而就其餘日薪1,150元之薪資單，雖係92年2月份以前之
  薪資明細，但因其上並無年月之記載，致無從確認為 5年內之
  薪資單，進而計算應加給之延長工時工資為若干，惟金源成公
  司既自認就此部分應加給延長工時工資5,058元或1,752元（見
  本院卷235頁背面、279頁），即應認此部分延長工時工資為5,
  058元。 準此，丁○○依勞動基準法第24條之規定，所得請求
  金源成公司加給之延長工時工資共計為1萬3,181元（其計算式
  為：8,123元+5,058元=13,181元）；至逾此金額之延長工時工
  資請求，即屬無據。
六復按勞動基準法第36條所稱勞工每7日中至少應有1日之休息，
  作為例假之規定，於勞工連續工作在 7日以上者，始有其適用
  （最高法院87年度台上字第2578號判決參照）。本件丁○○既
  未證明其有連續工作 7日以上而無例假之事實，復自認「如未
  趕工沒有休假（係指例假日而言），（金源成）公司會補 1天
  工資給我」明確（見本院卷 228頁背面），足見丁○○若於例
  假日工作，金源成公司已依勞動基準法第39條之規定，加倍發
  給工資。是丁○○依勞動基準法第36條、第39條之規定，請求
  金源成公司給付5年期間之例假日工資共計11萬7,000元，自屬
  無據。
七又按紀念日、勞動節日及其他由中央主管機關規定應放假之日
  ，均應休假，勞動基準法第37條定有明文；又上開條文所定之
  休假，工資應由雇主照給，為同法第39條所明定。上開規定，
  對於按日計酬之勞工亦有適用（見本院卷328之1頁）。本件丁
  ○○雖主張依勞動基準法施行細則第23條之規定，及其他經中
  央主管機關指定之選舉日、颱風日等， 1年之休假日在21日以
  上，故金源成公司應發給5年休假日工資共計 9萬4,500元（其
  計算式為：900元×21日×5年=94,500元）云云， 惟為金源成
  公司所否認。經查，勞動基準法施行細則第23條第1項至第3項
  所列舉之紀念日、勞動節日及其他由中央主管機關規定應放假
  之日，共計19日，丁○○並未證明尚有其他經中央主管機關指
  定應放假之日，是其依勞動基準法第37條、第39條規定，所得
  請求5年期間之休假日工資即為8萬5,500元（其計算式為：900
  元×19日×5年=85,500元）；至逾此金額之休假日工資之請求
  ，尚屬無據。
八再按勞工在同一雇主或事業單位，繼續工作滿一定期間者，每
  年應給予一定日數之特別休假，工資應由雇主照給，勞動基準
  法第38條、第39條固定有明文。惟上開特別休假係按年度計算
  ，勞工本得自行選擇特別休假之時間，故當勞動契約終止時，
  勞工尚未休完之特別休假如係勞工應休能休而不休者，既非屬
  可歸責於雇主之原因，雇主即無發給未休完特別休假日數工資
  之義務（見本院卷382之2頁）。本件丁○○雖主張其於94年尚
  有特別休假未休云云，惟其既未能證明係因可歸責於金源成公
  司之事由致其不能休假，揆諸上開說明，其請求金源成公司給
  付20日特別休假日工資共計1萬8,000元，亦屬無據。
九末按依勞動基準法第17條規定計算之資遣費，應於終止勞動契
  約30日內發給，為同法施行細則第 8條所明定；又工資應依約
  定按月發給。茲丁○○得請求金源成公司給付資遣費、延長工
  時工資及休假日工資共計 22萬7,760元（其計算式為：資遣費
  129,079元+延長工時工資13,181元+休假日工資85,500元=227,
  760元），已如前述， 是丁○○就上開金額請求金源成公司自
  終止勞動契約30日屆滿之94年10月21日起，給付按法定利率5%
  計算之遲延利息，自屬有據。
十另查，丁○○係受僱於金源成公司，已如前述，其主張甲○為
  金源成公司登記之負責人，乙○○是事業主，己○○為現場經
  營主等情，縱然屬實，亦難逕認甲○、乙○○、己○○與丁○
  ○間亦有勞動契約關係存在，是丁○○主張甲○、乙○○、己
  ○○應與金源成公司負連帶責任，即屬無據。
十一綜上所述，丁○○本於勞動基準法第17條、第24條、第37條、
  第39條之規定，請求金源成公司給付 22萬7,760元及自94年10
  月21日起至清償日止，按年息5%計算之利息部分，自屬應予准
  許；至逾上開部分（除確定部分外）之請求，即屬不應准許。
  從而原審就上開應予准許部分，所為金源成公司敗訴之判決，
  並無不合，金源成公司之上訴論旨指摘原判決此部分不當，求
  予廢棄改判，為無理由；就上開不應准許之其中 10萬3,819元
  （其計算式為：33 1,579元-227,760元=103,819元）本息部分
  ，所為金源成公司敗訴之判決，自有未洽，金源成公司之上訴
  論旨指摘原判決此部分不當，求予廢棄改判，為有理由；就上
  開不應准許之其餘部分，所為丁○○敗訴之判決，並無不合，
  丁○○之上訴論旨指摘原判決此部分不當，求予廢棄改判，為
  無理由。
十二至兩造其餘之攻擊或防禦方法及未經援用之證據，經本院斟酌
  後，認為均不足以影響本判決之結果，自無逐一詳予論駁之必
  要，併此敘明。
十三據上論結，本件金源成公司之上訴為一部有理由，一部無理由
  ，丁○○之上訴為無理由，依民事訴訟法第450條、第449條第
  1項、第79條、第78條，判決如主文。
中    華    民    國    97    年    1     月    29    日
                  勞工法庭
                    審判長 法  官 林鄉誠
                           法  官 許紋華
                           法  官 梁玉芬
正本係照原本作成。
不得上訴。
中    華    民    國    97    年    1     月    31    日
                           書記官 常淑慧


司法院資訊處製作；財團法人民間司法改革基金會備份。
